【裁判字號】    92,判,1185
【裁判日期】    920909
【裁判案由】    營利事業所得稅
【裁判全文】
最  高  行  政  法  院  判  決                  九十二年度判字第一一八五號
    上  訴  人  力章企業股份有限公司
    代  表  人  乙○○
    被 上訴 人  財政部臺北市國稅局
    代  表  人  甲○○
右當事人間因營利事業所得稅事件，上訴人對於中華民國九十一年八月七日臺北高等
行政法院九十年度訴字第四三五九號判決，提起上訴，本院判決如左：
    主  文
上訴駁回。
上訴審訴訟費用由上訴人負擔。
    理  由
一、上訴人民國八十五年度營利事業所得稅結算申報，關於利息支出列報新台幣（下
    同）一○五、一四一、四○○元，經被上訴人予以轉正及設算遞延利息後，核定
    利息支出為六三、一七二、六○二元。上訴人不服，申經復查結果未獲變更，提
    起訴願，亦遭決定駁回，遂提起本件行政訴訟。
二、上訴人於原審起訴主張略以：上訴人成立於七十二年，營業行為以大宗穀物等國
    際貿易為主，資本額一億元，於七十九年運用自有資金及合建廠商所提供之保證
    金三億一千萬元購入坐落臺北縣中和市○○段尖山腳小段二八─二一、三○─一
    、三○─二、三○─三、三○─五、三○─七等多筆土地（下稱系爭土地），帳
    列土地成本共計四五五、九六七、七五一元，系爭土地於辦妥過戶手續後，即轉
    列固定資產項下，依財政部八十六年七月二十四日台財稅第八六一九○八○五四
    號函釋，購置非屬固定資產之土地，其借款利息始應列資本支出或遞延費用。而
    系爭土地因合建而分得之房屋，在完工前已陸續預售，截至八十五年度止已收取
    房地款計一四九、五一一、六○一元，又本合建案簽約後，建主依約交付三億一
    千萬元作為履約保證金，則該合建案截至系爭年度，上訴人已收回四五九、五一
    一、六○一元之資金。故就在建工程─土地而言，在系爭年度所回收資金已足堪
    支應購地成本，本無須再行借款應急。被上訴人不查上訴人借款之資金流向，僅
    因該土地於八十一年間與力霸公司訂立合建契約，而轉列在建工程─土地，即逕
    以其購置金額皆為借款，而設算利息轉列遞延費用，然上訴人購置上開土地係屬
    固定資產，又無借款情事，自無依該函釋規定計算利息轉列遞延費用之適用。且
    上訴人營收逐年大幅增加，八十一年度為二億四千五百萬元、八十二年度為六億
    六千八百萬元、八十三年度為七億八千四百萬元、八十四年度為十億一千四百萬
    元、八十五年度為十億三千四百萬元，八十五年借款金額八億八千萬元係屬上訴
    人之營運週轉金，並非用上開借款購入系爭土地，被上訴人稱上訴人既有收回四
    五九、五一一、六○一元之資金，怎會有銀行借款八八二、六一八、○六七元，
    且現金九、二六四元，銀行存款三八、五六八、四一八元，遠低於系爭土地成本
    借款，顯然錯誤，為此請求撤銷原處分及訴願決定等語。
三、被上訴人則略以：上訴人本期帳列在建工程四八一、八一三、四八三元，係八十
    年間取得系爭土地之原始成本四五五、九六七、七五一元，及截至八十年六月六
    日取得所有權之日止之利息資本化金額二五、八四五、七二二元。上訴人雖於取
    得所有權即轉列固定資產，惟查上訴人提供系爭土地與力霸公司合建分屋出售，
    是系爭土地係屬商品性質，非屬固定資產。被上訴人依營利事業所得稅查核準則
    （下稱查核準則）第九十七條第九款但書規定，按簽證會計師核算之平均借款利
    率百分之九‧一一六，核算利息四一、五六六、○二○元轉列遞延費用，尚無違
    誤。查上訴人本期借款金額由上期（八十四年度）八七○、九一三、八一六元，
    遞增至一、二四九、一一八、○六七元，有其簽證會計師查核報告書附案資證，
    足證系爭土地成本四五五、九六七、七五一元仍未清償。又上訴人本期現金及銀
    行存款餘額僅三八、五七七、六八二元，遠低於系爭土地成本借款。上訴人所訴
    回收資金已足支應購地成本乙節，核無足採等語，資為抗辯。
四、原審斟酌全辯論意旨及調查證據結果，略以：上訴人本期申報利息支出一○五、
    一四一、四○○元，其帳列在建工程四八一、八一三、四八三元，係八十年間取
    得系爭臺北縣中和段秀朗段尖山腳小段第二八─二一地號等多筆土地之原始成本
    四五五、九六七、七五一元，及截至八十年六月六日取得所有權之日止之利息資
    本化金額二五、八四五、七二二元，而系爭土地係七十九年間購買，八十一年間
    提供與力霸公司合建分屋出售之事實，有上訴人八十七年九月二日補充說明及其
    簽證會計師八十七年九月十日補充說明在原處分卷可稽，且為上訴人所不爭執，
    堪認為真實。是被上訴人按簽證會計師核算之平均借款利率百分之九‧一一六，
    設算利息四一、五六六、○二○元轉列遞延費用，訴願決定予以維持，揆諸首開
    規定，並無不合。上訴人雖主張其於取得系爭土地所有權即轉列固定資產，又該
    土地提供合建，截至八十五年度已收回四五九、五一一、六○一元之資金，已足
    堪支應購地成本，無需再行借款因應，自不應按購置成本設算利息轉列遞延費用
    云云。惟查上訴人於原審辯論期日自承七十九年間係借款購買系爭土地，又其八
    十年度已就系爭土地自行設算利息資本化二千五百餘萬元，且其於八十一年間提
    供系爭土地與力霸公司合建分屋出售，是系爭土地顯屬商品性質，並非固定資產
    。另上訴人本期借款金額由上期（八十四年度）八七○、九一三、八一六元，遞
    增至一、二四九、一一八、○六七元，有其簽證會計師查核報告書第三頁之資產
    負債表在原處分卷可徵；而其現金及銀行存款餘額僅三八、五七七、六八二元，
    遠低於系爭土地成本借款，上訴人未能舉證以實其說，自難認系爭土地成本四五
    五、九六七、七五一元業已清償，上訴人主張並無可採。從而原處分及復查、訴
    願決定均無違誤。因而將訴願、復查決定及原處分均予維持，駁回上訴人之訴。
五、本院經核原判決於法並無違誤。上訴意旨仍執前詞，並主張依照查核準則第九十
    七條第九款規定，利息支出應作資本支出或以遞延費用之要件為發生「購買土地
    之借款利息」。上訴人於七十九年度支付系爭土地價款，取得系爭土地供合建分
    屋出售用，被上訴人以系爭土地屬商品性質，非屬固定資產，即按查核準則第九
    十七條第九款規定依上訴人八十五年度平均借款利率轉列利息支出四一、五六六
    、○二○元至遞延費用。依財政部八十六年七月二十四日台財稅第八六一九○八
    ○五四號函意旨，倘營利事業能證明購置土地價款之來源，即表示一般性貸款之
    利息不應予資本化或轉列遞延費用。原審判決適用營利事業所得稅查核準則第九
    十七條第九款規定，有判決不適用法規或適用法規不當之違背法令。又原審判決
    理由所述上訴人於原審辯論期日自承七十九年間係借款購買系爭土地乙節，係上
    訴人表示「購置土地款項係來自向同和農畜產公司之借款」，但上訴人言詞辯論
    狀所述該借款於同年九月十二日、十五日、十七日被上訴人於收取合建業者中國
    力霸公司交付履約保證金共計三一○、○○○、○○○元後，即用於償還同和農
    畜產公司，原審判決並未經斟酌，如經斟酌，當可受較有利於上訴人之判決。另
    上訴人所爭執原審判決係根據查核準則第九十七條第九款規定所作之判決，而該
    款規定，應將利息支出轉列為「遞延費用」之適用要件為有發生「購買土地之借
    款利息」，而不是「非屬固定資產之土地」，上訴人主張在八十年起即無購買土
    地之借款利息，本案不適用查核準則第九十七條第九款規定，係為適用法令顯有
    錯誤，並非對原判決所持法律上之見解有所爭執等語。然查「營利事業所得之計
    算，以其本年度收入總額減除各項成本費用、損失及稅捐後之純益額為所得額。
    」、「利息：九、購買土地之借款利息，應列為資本支出，經辦妥過戶手續或交
    付使用後之借款利息，可作費用列支。但非屬固定資產之土地，其借款利息應以
    遞延費用列帳，於土地出售時，作為其收入之減項。」分別為行為時所得稅法第
    二十四條第一項及查核準則第九十七條第九款所規定。而本件上訴人八十五年度
    營利事業所得稅結算申報利息支出一○五、一四一、四○○元，其帳列在建工程
    四八一、八一三、四八三元，係八十年間取得系爭土地之原始成本四五五、九六
    七、七五一元，及截至八十年六月六日取得所有權之日止之利息資本化金額二五
    、八四五、七二二元，而系爭土地係七十九年間購買，八十一年間提供與力霸公
    司合建分屋出售。則被上訴人按簽證會計師核算之平均借款利率百分之九‧一一
    六，設算利息四一、五六六、○二○元轉列遞延費用，揆諸前開規定，尚無違誤
    ，復查、訴願決定及原判決亦予維持，均無不合。況查原判決已就本件爭點即上
    訴人主張其於取得系爭土地所有權即轉列固定資產，又該土地提供合建，截至八
    十五年度已收回四五九、五一一、六○一元之資金，已足堪支應購地成本，無需
    再行借款因應，自不應按購置成本設算利息轉列遞延費用乙節，為不可採等情。
    明確詳述其得心證之理由，有如前述。並與前開行為時所得稅法及查核準則等法
    令規定要無不合，尚無判決不適用法規或適用不當之違法；亦難謂有判決不備理
    由之違法，縱原審雖有未於判決中加以論斷者，惟尚不影響於判決之結果，與所
    謂判決不備理由之違法情形不相當。至於上訴人其餘訴稱各節，乃上訴人以其對
    法律上見解之歧異，就原審取捨證據、認定事實之職權行使，指摘其為不當，均
    無可採。綜上所述，上訴意旨指摘原判決違誤，求予廢棄，難認有理由，應予駁
    回。
據上論結，本件上訴為無理由，爰依行政訴訟法第二百五十五條第一項、第九十八條
第三項前段，判決如主文。
中    華    民    國    九十二      年      九        月      九        日
                    最 高 行 政 法 院  第 五 庭
                                審 判 長 法  官      徐  樹  海
                                         法  官      黃  璽  君
                                         法  官      鄭  淑  貞
                                         法  官      林  家  惠
                                         法  官      林  茂  權
右  正  本  證  明  與  原  本  無  異
                                         法院書記官  王  褔  瀛
中    華    民    國    九十二      年      九        月      九        日


司法院資訊處製作；財團法人民間司法改革基金會備份。
